高雄高等行政法院判決
　　　　　　　　　　　　　　　　　　　95年度訴字第 697號
　　　　　　　　　　　　 　　.
原　　　告　甲○○
訴訟代理人　戊○○
被　　　告　高雄縣政府
代　表　人　乙○○　○○
訴訟代理人　丙○○
　　　　　　丁○○
上列當事人間因兵役事件，原告不服內政部中華民國95年6月8日
台內訴字第0950063818號訴願決定，提起行政訴訟。本院判決如
下：
    主  文
原告之訴駁回。
訴訟費用由原告負擔。
  　事  實
一、事實概要：
    緣原告係68年次役男，於民國（下同）94年間經役男徵兵體
    格檢查被判定為「常備役乙等體位」。嗣原告持94年9月1日
    行政院國軍退除役官民輔導委員會高雄榮民總醫院（以下簡
    稱高雄榮民總醫院）診斷證明書，以「疑似外傷造成左腎動
    靜脈管」為由，申請複檢改判體位，經被告委請高雄榮民
    總醫院94年10月 5日複檢診斷，然因上開醫院之診斷書並未
    能確定其腎功能為何，被告遂發函請上開醫院查復原告左腎
    萎縮有無腎功能缺損？如有缺損，缺損之等級為何？據該醫
    院函復：「目前檢查結果為左腎局部（下半部）有輕微萎縮
    之現象，無法據以判定是否有功能缺損之事實。請安排役男
    回診進行腎臟核醫掃描。」被告乃再次安排原告於94年12月
    14日至該院檢查，診斷結果：「診斷病名：左腎陳舊性外傷
    。現在病狀：病人經電腦斷層檢查結果為左腎局部有萎縮現
    象，依規定安排核醫ERPF （GFR）檢查，但病人拒絕。」被
    告徵兵檢查委員會乃依體位區分標準第 6條及體位等級區分
    標準表第106項規定判為「常備役乙等」體位，並經95年2月
    役男體位審查委員會審議同意判為「常備役乙等」體位。被
    告徵兵檢查委員會旋據此以95年2月16日高府民兵字第09500
    40289 號役男複檢處理判定體位結果通知書通知原告，原告
    不服，提起訴願，亦遭駁回，遂提起本件行政訴訟。
二、兩造聲明：
  (一)原告聲明求為判決：
    (1)訴願決定及原處分均撤銷。
    (2)訴訟費用由被告負擔。
  (二)被告聲明求為判決：
    如主文所示。
三、兩造之爭點：
  甲、原告主張之理由：
    1.原告因腎臟受傷依規定申請體位複檢，於94年10月 5日至
      高雄榮民總醫院檢查，因其所患病症須經注射藥劑才能進
      行檢查，後來發生手臂酸痛，並有硬塊，經兩週後才復原
      。經被告再次通知於94年12月14日再赴上開醫院檢查，惟
      到達上開醫院才知須經注射放射物資，因前次電腦斷層注
      射藥劑之痛苦經驗，心中甚感其安全之疑慮，請求改以其
      他較安全之方法檢查，被告沒有進一步通知安排檢查，即
      逕行判定維持原體位，故其原判定不合規定。
    2.嗣原告又於95年12月12日至上開醫院檢查，檢查報告中指
      出：「病人Total GFR值為82.79 ml/min，右側46.02ml/
      min，左側36.79ml/min。」本應依此二次檢驗，改判定體
      位，但被告提出同於95年12月12日於上開醫院之腹部超音
      波掃描檢查報告中表示「超音波掃描二側腎臟無異常」，
      故仍維持原判定。惟原告對超音波掃描是否能觀察出伊的
      左腎局部萎縮質疑，如要更仔細判斷腎臟有無細部損害，
      應該要依電腦斷層來判斷，故請求鈞院准予原告以自費重
      做腎臟斷層掃描，俾能作出公正判決。
  乙、被告主張之理由：
    1.原告係68年次役男，前經役男徵兵體格檢查被判定為「常
      備役乙等體位」。嗣原告申請複檢改判體位，經被告委請
    　高雄榮民總醫院94年10月 5日複檢診斷，然因上開醫院之
    　診斷書並未能確定其腎功能為何，遂以94年11月1日府民
      兵字第0940238822號函請高雄榮民總醫院查復原告左腎萎
      縮有無腎功能缺損？如有缺損，缺損之等級為何？經該醫
      院以94年11月14日高總管字第0940012331號函復：「目前
      檢查結果為左腎局部（下半部）有輕微萎縮之現象，無法
      據以判定是否有功能缺損之事實。請安排役男回診進行腎
      臟核醫掃描。」是依徵兵規則第12條規定：「體格檢查，
      依據體位區分標準施檢。」及第13條規定：「役男經體格
      檢查後，由徵兵檢查委員會判定體位。役男須施以精密專
      門檢查時，由徵兵檢查委員會送指定醫院檢查後，依檢查
      結果判定體位，並通知役男‧‧‧。」被告即依上開規定
      為役男做適當之處置，安排原告於94年12月14日再次至該
      院檢查，診斷結果：「診斷病名：左腎陳舊性外傷。現在
      病狀：病人經電腦斷層檢查結果為左腎局部有萎縮現象，
      依規定安排核醫ERPF（GFR）檢查，但病人拒絕。」。
    2.原告雖稱核子醫學腎臟掃描具潛在危險拒絕施測，惟依體
      位等級區分標準表第 106項規定，腎功能缺損應依核子醫
      學腎臟掃描確定其程度，是項規定並無其他檢測方式，原
      告拒絕施測。被告徵兵檢查委員會旋據依體位區分標準第
      6條及體位等級區分標準表第106項規定判為「常備役乙等
      」體位，並依徵兵規則第14條第1項、第2項規定統一造冊
      於95年1月23日將申請改判體位案件送交役男體位審查委
      員會會前審議會議，並經95年2月13日役男體位審查委員
      會委員會議審議同意體位判定，係依法令規定辦理。
    3.本件審理中，被告就原告複檢疑義再向高雄榮民總醫院函
    　詢，而高雄榮民總醫院即以95年12月8日高總管字第09500
      13522 號函復被告表示：「劉君經電腦斷層檢查診斷左側
      腎臟有因之前撕裂傷害而引起之局部輕微萎縮，依體位區
      分標準第 106項規定是需進行核醫ERPF檢查，方能量化其
      腎功能缺損程度，唯劉君及其父耳聞乃接受施打放射性元
      素再做攝影即表示拒絕。若來函詢問該檢查之安全性，請
      另會核醫科做專業回答。另外函中提及經94年10月 5日開
      立之電腦斷層檢查復發生手臂酸痛硬塊等情事，有可能是
      局部靜脈注射而引起，唯本人記憶所及當時病人及家屬未
      向本人反應，無法確定真正的原因。」；另該院核醫科亦
      表示「施行核醫腎功能檢查（以前為ERPF檢查，現在為GF
      R檢查），使用的核種為99mTc，結合於DTPA化合物上經靜
      脈注射後實行檢查。體內承受輻射劑量最多的器官為膀胱
      壁，約2rad。本檢查使用之藥物為生理食鹽水加放射核種
      ，並無如電腦斷層檢查施打顯影劑造成之不適的反應。輻
      射劑量也很低，為安全性很高的檢查。」此分別經高雄榮
      民總醫院上揭函文檢附該院林仁泰醫師查詢函覆及核醫科
      彭南靖醫師查詢函覆在案。
    4.又被告於95年12月12日再安排原告至高雄榮民總醫院作超
      音波檢查，檢查結果：「左側腎臟有輕微功能缺損而超音
      波檢查兩側腎臟無異常」該次檢查結果，顯示原告並未符
      合體位等級區分標準表第 106項「腎摘除或功能缺損」之
      「替代役甲等體位」：「一側腎有萎縮且有輕度腎功能缺
      損者。」之規定，故被告徵兵檢查委員會體格判定小組遂
      初判原告須服常備役乙等體位，被告旋及於96年 1月18日
      將原告名冊資料送役男體位審查委員會審議，並於96年 2
      月 5日經該委員會委員會議同意核判在案。原告雖一再主
      張依其94年10月5日檢查結果，其左腎確有局部萎縮云云
      ，然兵役複檢係在檢查該役男在複檢這段期間內是否適合
      服役，如同辦理身高體重之重新測量，須在入營日之前後
      進行，方符合兵役之公平性，不可能依役男所提一年前之
      數據為改判體位之依據。是本件不可能依原告94年10月5
      日合併95年12月12日之檢測結果，而改判其體位。另原告
      94年為何須進行電腦斷層檢查之原因，係因在超音波掃描
      中發現有非常小的水泡，所以才進行電腦斷層之掃描。而
      在95年之檢查超音波顯示其腎並無異常，所以上開醫院醫
      師無須再往下檢測。
　　5.綜上，被告所為處分均依法令規定，行政程序及過程均無
　　　不當，原告之訴為無理由，應予駁回。
  理  由
一、按「男子年滿18歲之翌年1月1日起役，至屆滿40歲之年12月
    31日除役，稱為役齡男子。」「經徵兵檢查之男子，應區分
    為常備役、替代役、免役體位。依下列規定服役：一常備役
    體位：為適於服現役者，應服常備兵現役；其超額者，得申
    請服替代役。二替代役體位：服替代役。三免役體位：為不
    合格者，免役。」「第 1項體位得區分等級，其體位區分標
    準，由國防部會同內政部定之。」「體格檢查，依據體位區
    分標準施檢。」「役男經體格檢查後，由徵兵檢查委員會判
    定體位。役男須施以精密專門檢查時，由徵兵檢查委員會送
    指定醫院檢查後，依檢查結果判定體位，並通知役男。」「
    役男經徵兵檢查後，對判定之體位認為有疑義者，應依下列
    方式之一，申請改判體位：一填具申請書，並檢具醫療機構
    診斷證明書，報請戶籍地鄉（鎮、市、區）公所轉報直轄市
    、縣（市）政府審核，准予複檢者，即送複檢醫院複檢，並
    由徵兵檢查委員會依複檢結果判定體位。二填具申請書，並
    檢具複檢醫院兵役用診斷證明書，由戶籍地鄉（鎮、市、區
    ）公所報請直轄市、縣（市）政府轉送徵兵檢查委員會判定
    體位。前項申請改判體位案件，徵兵檢查委員會於判定體位
    前，應送役男體位審查委員會審議。」分別為行為時兵役法
    第3條第1項前段、第33條第1項、第3項、徵兵規則第12條、
    第13條第1項、第2項及第14條所明定。再按「役齡男子經檢
    查後，其體位等級區分如下：一常備役體位：區分甲、乙等
    。」「凡役齡男子有下列情形之一，受檢人藉故拒絕某項病
    症檢查或不與醫師合作，致無法獲得正確結果者，則該項體
    位等級，視為常備役乙等體位。一體檢、複檢。二入營驗退
    複檢。三停役複檢。四因醫療作業，於短期無法確定其病症
    而需住院檢查。」亦經體位區分標準第2條第1項第1款及第6
    條所規定。另體位等級區分標準表第 106項「腎摘除或功能
    缺損」規定：「替代役甲等體位：一側腎有萎縮且有輕度腎
    功能缺損者。免役體位：一一側腎有萎縮且有中度腎功能缺
    損者。‧‧‧」、第 105項「腎水腫」備考欄規定：「腎功
    能缺損：輕度：核子醫學腎臟掃描患側ERPF在150至200ml/m
    in。中度：核子醫學腎臟掃描患側ERPF在100至149ml/min。
    重度：核子醫學腎臟掃描患側ERPF小於100ml/min。」。
二、經查，原告係68年次役男，前經役男徵兵體格檢查被判定為
    「常備役乙等體位」。嗣原告持94年9月1日高雄榮民總醫院
    診斷證明書，以「疑似外傷造成左腎動靜脈管」為由，申
    請複檢改判體位，經被告委請高雄榮民總醫院94年10月 5日
    複檢診斷，然因上開醫院之診斷書並未能確定其腎功能為何
    ，被告遂發函請上開醫院查復原告左腎萎縮有無腎功能缺損
    情形？茲據該醫院函復：「目前檢查結果為左腎局部（下半
    部）有輕微萎縮之現象，無法據以判定是否有功能缺損之事
    實。請安排役男回診進行腎臟核醫掃瞄。」被告乃再次安排
    原告於94年12月14日至該院檢查，診斷結果：「診斷病名：
    左腎陳舊性外傷。現在病狀：病人經電腦斷層檢查結果為左
    腎局部有萎縮現象，依規定安排核醫ERPF （GFR）檢查，但
    病人拒絕。」被告徵兵檢查委員會乃依體位區分標準第 6條
    及體位等級區分標準表第 106項規定判為「常備役乙等」體
    位，並經95年 2月役男體位審查委員會審議同意判為「常備
    役乙等」體位。被告徵兵檢查委員會旋據此以95年 2月16日
    高府民兵字第0950040289號役男複檢處理判定體位結果通知
    書通知原告等情，為兩造所不爭執，並有上開函文附卷足參
    ，洵堪認定。而原告提起本件訴訟無非主張：原告之左腎前
    因意外事故，經電腦斷層檢查確有萎縮現象，但被告嗣後卻
    以醫院之腹部超音波掃描檢查報告中表示「超音波掃描二側
    腎臟無異常」，故仍維持原「常備役乙等」體位判定。惟原
    告對超音波掃描是否能觀察出伊的左腎局部萎縮質疑，如要
    更仔細判斷腎臟有無細部損害，應該要依電腦斷層來判斷，
    是被告對原告上揭之體位判定是不合規定的云云，資為爭執
    。
三、惟查，原告前持94年9月1日高雄榮民總醫院診斷證明書，以
    「疑似外傷造成左腎動靜脈管」為由，申請複檢改判體位
    ，經被告委請高雄榮民總醫院94年10月 5日複檢診斷結果：
    「診斷病名：左腎陳舊性裂傷合併局部萎縮。現在病狀：病
    人於91年 6月因外傷導致左腎破裂，經治療後出院，現檢查
    左腎局部有萎縮現象，狀況穩定，但應定期追蹤。」然因上
    開醫院之診斷書並未能確定其腎功能為何，被告遂以94年11
    月 1日府民兵字第0940238822號函請高雄榮民總醫院查復原
    告左腎萎縮有無腎功能缺損？如有缺損，缺損之等級為何？
    經該醫院以94年11月14日高總管字第0940012331號函復：「
    目前檢查結果為左腎局部（下半部）有輕微萎縮之現象，無
    法據以判定是否有功能缺損之事實。請安排役男回診進行腎
    臟核醫掃描。」被告乃再次安排原告於94年12月14日至該院
    檢查，診斷結果：「診斷病名：左腎陳舊性外傷。現在病狀
    ：病人經電腦斷層檢查結果為左腎局部有萎縮現象，依規定
    安排核醫ERPF（GFR）檢查，但病人拒絕。」有94年9月 1日
    高雄榮民總醫院診斷證明書、94年10月19日高雄榮民總醫院
    兵役用診斷證明書、被告94年11月1日府民兵字第094023882
    2號函、高雄榮民總醫院94年11月14日高總管字第094001233
    1 號函檢附之病歷資料查詢函覆表、94年12月27日高雄榮民
    總醫院兵役用診斷證明書（兵役複檢）在卷可按。從而，原
    告因拒絕接受檢查，被告徵兵檢查委員會乃依體位區分標準
    第6條第 1款及體位等級區分標準表第106項規定判為「常備
    役乙等」體位，並依徵兵規則第14條第1項、第2項規定統一
    造冊於95年 1月23日將原告申請改判體位案件送交役男體位
    審查委員會審查，並經95年 2月13日役男體位審查委員會委
    員會議審議同意體位判定，則揆諸首揭法律規定，被告上開
    處置，依法洵無不合。
四、再查，原告雖稱核子醫學腎臟掃描具有安全上疑慮而拒絕檢
    查，惟依體位等級區分標準表第 106項規定，腎功能缺損應
    依核子醫學腎臟掃描確定其程度。就此，被告顧及原告之疑
    慮，復另於95年11月21日以府民兵字第0950270726號函向高
    雄榮民總醫院詢問有關核子醫學檢查之安全性及其他相關之
    疑義，茲據該院林仁泰醫師函覆：「劉君經電腦斷層檢查診
    斷左側腎臟有因之前撕裂傷害而引起之局部輕微萎縮，依體
    位區分標準第 106項規定是需進行核醫ERPF檢查，方能量化
    其腎功能缺損程度，惟劉君及其父耳聞乃接受施打放射性元
    素再做攝影即表示拒絕。若來函詢問該檢查之安全性，請另
    會核醫科做專業回答。另外函中提及經94年10月 5日開立之
    電腦斷層檢查復發生手臂酸痛硬塊等情事，有可能是局部靜
    脈注射而引起，唯本人記憶所及當時病人及家屬未向本人反
    應，無法確定真正的原因。」；此外，高雄榮民總醫院核醫
    科彭南靖醫師亦就上開查詢函覆：「施行核醫腎功能檢查（
    以前為ERPF檢查，現在為GFR檢查），使用的核種為99mTc，
    結合於DTPA化合物上經靜脈注射後實行檢查。體內承受輻射
    劑量最多的器官為膀胱壁，約2rad。本檢查使用之藥物為生
    理食鹽水加放射核種，並無如電腦斷層檢查施打顯影劑造成
    之不適的反應。輻射劑量也很低，為安全性很高的檢查。」
    亦有高雄榮民總醫院95年12月 8日高總管字第0950013522號
    函檢附林仁泰醫師及核醫科彭南靖醫師病歷資料查詢函覆表
    附於本院卷足憑。嗣本院再徵得兩造之同意，請原告務必再
    前往高雄榮民總醫院就其腎臟功能加以檢查，原告乃於95年
    12月12日再前往醫院複檢，根據卷附之高雄榮民總醫院兵役
    用診斷證明書載明：「現在病狀：血中肌酐酸1.0mg/dl，超
    音波兩側腎臟無異常。核醫檢查total GFR82.79ml/min，右
    側46.02ml/min，左側36.76ml/min。」抑且，當日檢查之內
    科部醫師方華章亦於病歷資料查詢函覆表說明：「根據病人
    95年12月12日之核醫檢查報告total GFR82.79ml/min，右側
    46.02ml/min，左側36.76ml/min，所以結論為左側腎臟有輕
    微功能缺損，右側為正常。」另據放射線之查看報告上亦註
    明，右腎為10.6公分、左腎為11公分，大小是正常的。準此
    以觀，原告之腎臟固然有輕微功能缺損，然綜合各項檢驗數
    據判斷，足認原告之左腎於意外事故發生時，雖呈局部萎縮
    情形，惟歷經 1年後，情況已有改善跡象，並沒有萎縮之情
    況發生（一般正常人的腎約11公分），是該項檢查結果顯示
    原告並未符合體位等級區分標準表第 106項「腎摘除或功能
    缺損」之「替代役甲等體位」：「一側腎有萎縮且有輕度腎
    功能缺損者。」之規定。自亦不符合「免役體位」中之「一
    側腎有萎縮且有中度腎功能缺損」、「先天缺一腎或一側腎
    嚴重功能缺損」及「一側腎摘除者」之規定。故而，被告旋
    於96年 1月18日將原告名冊資料送役男體位審查委員會審議
    ，並於96年2月5日經該委員會委員會議同意核判原告之體位
    為「常備役乙等」體位，此亦有被告96年2月8日高府民兵字
    第0960040006號役男複檢處理判定體位結果通知書在卷足參
    。則原告主張其左腎有局部萎縮，被告判定是不合規定等語
    ，即不可採。又原告雖於本件言詞辯論終結（96年 3月28日
    ）後，再於同年 3月29日於高雄榮民總醫院自費重做腎臟斷
    層掃描，惟是項檢查既係在本件言詞辯論終結後作成，若原
    告於上揭時間複檢後，如另有新事實足徵其腎臟功能有萎縮
    而致無法服常備役者，即應依照徵兵規則第14條規定，按申
    請改判體位程序辦理，併予敘明。
五、綜上所述，原告之主張，並無可採。是有關原告之役男體位
    判定，被告徵兵檢查委員會前依體位區分標準第 6條及體位
    等級區分標準表第 106項規定判為「常備役乙等」體位，95
    年 2月役男體位審查委員會審議亦同意是項體位判定，而是
    項體位判定結果，核與本院於審理中再命原告前往高雄榮民
    總醫院複檢後，所為之體位判定結果並無不同，則被告之原
    處分自應予維持，訴願決定為駁回之決定，亦無不合。原告
    提起本件訴訟，求為撤銷訴願決定及原處分，為無理由，應
    予駁回。
六、據上論結，本件原告之訴為無理由，依行政訴訟法第 195條
    第1項後段、第98條第3項前段，判決如主文。
中　　華　　民　　國　　96　　年　 　4　　月　 11  　 日
                  第三庭審判長法  官　邱政強
                              法  官　李協明
                              法  官  詹日賢
以上正本係照原本作成。
如不服本判決，應於判決送達後20日內向本院提出上訴書狀，其
未表明上訴理由者，應於提起上訴後20日內向本院提出上訴理由
書（須按對造人數附繕本）；如於本判決宣示或公告後送達前提
起上訴者，應於判決送達後20日內補提上訴理由書（須附繕本）
。未表明上訴理由者，逕以裁定駁回。
提起上訴應預繳送達用雙掛號郵票7份（每份34元）。
中　　華　　民　　國　　96　　年　 　4　　月　 11  　 日
　　　　　　　　　　　　　　　書記官  蔡玫芳
